【裁判字號】    93,家訴,150
【裁判日期】    951229
【裁判案由】    請求剩餘財產分配
【裁判全文】
臺灣桃園地方法院民事判決             93年度家訴字第150號
原      告  甲○○
訴訟代理人  葉潛昭律師
被      告  乙○○
訴訟代理人  呂傳勝律師
複代理人    呂丹琪律師
上列當事人間請求剩餘財產分配事件，於民國95年12月13日辯
論終結，本院判決如下：
    主    文
原告之訴及假執行之聲請均駁回。
訴訟費用由原告負擔。
    事實及理由
一、本件原告起訴主張兩造於民國76年3月4日結婚，詎料被告竟
    自92年3月18日起至同年4月中旬與第三人陳莉萍通姦，經原
    告抓姦多次並訴請法院於92年9月8日以92年度婚字第995號
    民事判決兩造離婚，並於93年10月7日判決確定。兩造婚姻
    存續期間，並未約定雙方夫妻財產制，關於夫妻財產制應以
    法定財產制為準。又兩造離婚後對於夫妻關係存續期間之剩
    餘財產並未進行分配，原告自得依民法第1030條之1之規定
    ，請求分配雙方之財產差額。
    被告於婚姻關係期間所取得之財產有：
    1、土地部分有桃園縣桃園市○○段51、60、633-2及634-1
       地號土地。
    2、房屋部分有門牌號碼為桃園縣桃園市○○街30號房屋、
       桃園縣桃園市○○路185號、187號房屋及桃園縣桃園市
       ○○路2巷11號4間房屋。
    3、金上順電器有限公司股份6萬股。
    4、上順電業行股份4500股。
    5、龍和餐廳股份有限公司股份5萬股。
    被告之上開財產經鑑定後價值為33,125,039元，而上開財產
    均為夫妻關係存續中被告所取得之現存財產，而兩造並無負
    債，為此，請求判決（1）被告應給付原告16,562,519元，
    及自起訴狀繕本送達翌日即93年12月24日起至清償日止，按
    年息百分之5計算之利息。（2）原告願供擔保，請准宣告假
    執行。
二、被告抗辯兩造婚姻關係存續期間，被告出資購買坐落於桃園
    縣中壢市○○路○段214號房屋，登記在原告名下。另外被
    告出資，並以原告名義投資新禾股份有限公司及龍和餐廳股
    份有限公司，該財產既為原告婚姻關係存續中之財產，亦應
    列入分配。至於原告主張門牌號碼為桃園縣桃園市○○路18
    5號（基地為桃園縣桃園市○○段633-2土地）、桃園縣桃園
    市○○路187號（基地為桃園縣桃園市○○段633-1土地）及
    桃園市○○街30號（基地為桃園縣桃園市○○段51號），均
    為被告父親呂慶逢贈與給被告，自不應列入夫妻剩餘財產分
    配內。而原告名下之婚後財產，經計算後價值已超過被告之
    婚後財產，故原告提起本件訴訟，顯無理由，應駁回之。
三、得心證之理由：
（一）兩造不爭執之事實：
      兩造於76年3月4日結婚，嗣因被告外遇，原告訴請法院判
      決離婚，經本院以92年度婚字第995號民事判決兩造離婚
      ，該判決業已於93年10月7日確定，婚姻存續期間雙方並
      未約定夫妻財產制之事實，為兩造所不爭執，並業據原告
      提出戶籍謄本、本院民事判決書及確定證明書等件為證，
      自堪信為真實。
（二）兩造達成協議部分：
   1、兩造所有龍和餐廳股份有限公司各自5萬股股票均不列入
      分配。
   2、被告所有之汽車1部，不列入分配。
   3、被告所有上順電業行股份不列入分配。
   4、被告所有金上順電器有限公司股份6萬股，每股以10元計
      算。
   5、原告所有新禾股份有限公司股票共23,100股，每股以10元
      計算。
（三）兩造之爭點部分：
   1、坐落於桃園縣桃園市○○段633-2地號土地，及其上建號
      同段1624號，即門牌號碼為桃園縣桃園市○○路185號房
      屋（以下簡稱為系爭房地一）是否應列入被告之婚後財產
      ？
   2、坐落於桃園縣桃園市○○段633-1地號土地，及其上建號
      為同段1649號，即門牌號碼為桃園縣桃園市187號房屋（
      以下簡稱為系爭房地二）是否應列入被告之婚後財產？
   3、坐落於桃園縣桃園市○○段51地號土地，及其上建號為同
      段1246號，即門牌號碼為桃園縣桃園市○○街30號房屋（
      以下簡稱為系爭房地三），是否應列入被告之婚後財產？
   4、兩造應列入分配之婚後現存財產範圍？
   5、本院於95年10月14日囑託世聯國際不動產估價師事務所所
      為之不動產鑑定報告是否應重新鑑定？
      茲分別一一說明如下：
   1、坐落於桃園縣桃園市○○段633-2地號土地雖於78年8月12
      日登記為被告所有，但其為被告父親呂慶逢贈與登記給被
      告，此有被告提出之土地登記謄本等件為證，自堪信為真
      實。又其上建號同段1624建號，即門牌號碼桃園縣桃園市
      ○○路185號房屋（即系爭房屋一），雖於78年10月30日
      第一次登記為被告所有，但原因發生日期及建築物完成日
      期為55年5月10日，有土地登記謄本在卷可查。依該土地
      登記謄本之記載，系爭房屋一應可認定係55年5月10日建
      築完成，然當時未辦保存登記，直至78年10月30日第一次
      所有權登記時才登記給被告。衡諸被告為48年1月19日出
      生，建築物完成之時，年僅7歲，根本不可能出資興建，
      被告抗辯系爭房屋一為被告之父親呂慶逢出資興建，於78
      年10月30日以被告名義為所有權人，登記贈與給被告等情
      應較為可採。按法定財產制關係消滅時，夫或妻現存之婚
      後財產，扣除婚姻關係存續中所負債務後，如有剩餘，其
      雙方剩餘財產之差額，應平均分配。但左列財產不在此限
      ：（1）、因繼承或其他無償取得之財產。（2）慰撫金，
      此民法第1030條之1第1項第1款定有明文。系爭房地一既
      為被告之父親呂慶逢無償贈與給被告，為被告無償取得之
      財產，揆諸前述條文之規定，系爭房地一自不列入夫妻剩
      餘財產分配範圍內。
   2、系爭房地二所有權乃於79年5月23日第一次登記為被告父
      親呂慶逢所有，非登記為被告所有，此有被告提出之土地
      登記謄本附卷可查，自堪信為真實。按不動產物權以登記
      為準，系爭房地二既登記為被告父親呂慶逢所有，自不屬
      於被告之財產，應不得列入被告婚後之現存財產。
   3、坐落於桃園縣桃園市○○段51地號土地雖於68年8月14日
      登記為被告所有，但以贈與為原因登記給被告，此有被告
      提出之土地登記謄本等件為證，自堪信為真實。又其上建
      號同段1246建號，即門牌號碼桃園縣桃園市○○街30號房
      屋（即系爭房屋三），雖於76年12月10日第一次登記為被
      告所有，但原因發生日期及建築物完成日期為67年1月13
      日，有土地登記謄本在卷可查。依該土地登記謄本之記載
      ，系爭房屋三應可認定係67年1月13日建築完成，當時未
      辦保存登記，直至76年12月10日第一次所有權登記時才登
      記給被告，衡諸被告為48年1月19日出生，建築物完成之
      時，其年僅19歲，根本不可能出資興建，被告抗辯系爭房
      屋三為被告之父親呂慶逢出資興建，於76年12月10日以被
      告名義為所有權人，登記贈與給被告等情應較為可採。揆
      諸前揭條文之規定，系爭房地三既為被告無償取得之房地
      ，自不得列入被告婚後之現存財產。
   4、經查：兩造於76年3月4日結婚，93年10月7日離婚。而婚
      姻存續期間，關於原告取得之財產有：（1）原告於78年5
      月29日，以買賣為原因取得之不動產有坐落於桃園縣中壢
      市○○段813號，及其上建號為同段305號即門牌號碼為桃
      園縣中壢市○○路○段214號房屋一棟，此經本院囑託世
      聯國際不動產估價師事務所鑑定兩造離婚當時（即93年10
      月7日）價格，土地為10,020,640元，建物為997,150元，
      合計為11,017,790元，此有鑑定報告1紙附卷可查。（2
      ）新禾股份有限公司之股數為23,100股，以每股10元計算
      ，合計為231,000元，有證明書1紙附卷可查。（3）原告
      以上開房屋向台灣中小企業銀行龍潭分行抵押貸款，於93
      年10月7日時之債務尚有500萬元，有台灣中小企業銀行龍
      潭分行之函文1紙附卷可查。關於被告取得之財產有：（1
      ）於81年11月30日以買賣為原因取得坐落於桃園縣桃園市
      ○○段600地號土地，應有部分4分之1，及其上建號為980
      號門牌號碼為桃園縣桃園市○○路2巷11號房屋一棟，離
      婚時之鑑定價格，土地為1,965,600元，建物為547,500元
      ，合計為2,513,100元，有鑑定報告1紙附卷可查。（2）
      78年6月22日以買賣為原因取得坐落於桃園縣桃園市○○
      路634之1地號土地，離婚時之價格鑑定為1,228,150元，
      有鑑定報告1紙附卷可查。（3）金上順電器有限公司股份
      為6萬股，以每股10元計算，合計為600,000元。（4）被
      告雖以桃園縣桃園市○○路2巷11號房屋設定抵押貸款，
      但在離婚當時，並無負債，此有彰化商業銀行北桃園分行
      函文1紙附卷可查，以上財產，既屬兩造在婚姻中取得之
      現存財產及負債，揆諸民法第1030條之1之規定，自應列
      入兩造之剩餘財產分配之列。
   5、原告抗辯上開鑑定價格不實在，應重新鑑定。惟查，本院
      囑託世聯國際不動產估價師事務所所為之估價，其依照建
      物區域、近鄰地區土地利用情形、近鄰地區建物利用情況
      、公共設施概況（如學校、市場、公園、銀行、醫院及機
      關等設施）、交通運輸概況（諸如主要道路寬度、便利性
      及距離捷運之程度）、區域重大公共建設發展潛力、建物
      個別條件（諸如建物結構、屋齡、產品設計、外觀維護情
      形、建材建築設計）等項目進行評估，其評估價格不可謂
      不精密確實，可認貼近於市場價值。況原告就桃園縣桃園
      市○○路2巷11號曾另行由中華不動產鑑定中心股份有限
      公司為鑑定，其價格為2,031,095元，有鑑定報告1紙附卷
      可查，同一不動產，所鑑定價格與本院囑託鑑定價格相差
      不遠，更可證明本院囑託鑑定之系爭房地價格應為可採，
      故原告此部份抗辯並不可採。
（四）末按法定財產制關係消滅時，夫或妻現存之婚後財產，扣
      除婚姻關係存續中所負債務後，如有剩餘，其雙方剩餘財
      產之差額，應平均分配，此民法第1030條之1第1項定有明
      文。本件兩造因離婚致使法定財產制關係消滅，原告現存
      之婚後財產為6,248,790元，被告為4,341,250元，足見，
      若分配雙方之剩餘財產，原告尚須給付被告，而本件僅有
      原告提起訴訟，請求分配夫妻剩餘財產，被告並未提出反
      訴，從而，本件原告請求被告給付16,562,519元，及自起
      訴狀繕本送達翌日即93年12月24日起至清償日止，按年息
      百分之5計算之利息，為無理由，應駁回之。
四、假執行之宣告：本件原告之訴為無理由，假執行之聲請亦失
    所附麗，併與駁回之。
五、據上論結：本件原告之訴為無理由，依民事訴訟法第78條之
    規定，判決如主文。
中    華    民    國    95    年    12    月    29    日
                      家事法庭法  官  田玉芬
以上正本係照原本作成。
如對本判決上訴應於判決送達後20日內向本院提出上訴狀。
中    華    民    國    95    年    12    月    29    日
                              書記官  邱志堅


司法院資訊處製作；財團法人民間司法改革基金會備份。
